【裁判字號】    99,花易,1
【裁判日期】    990420
【裁判案由】    傷害
【裁判全文】
臺灣花蓮地方法院刑事判決               99年度花易字第1號
公  訴  人  臺灣花蓮地方法院檢察署檢察官
被      告  丙○○
上列被告因傷害案件，經檢察官聲請簡易判決處刑（98年度偵字
第5088號），本院花蓮簡易庭認有刑事訴訟法第451條之1第4 項
但書之情形，不宜逕以簡易判決處刑，經改依通常程序審理，判
決如下：
    主  文
丙○○無罪。
    理  由
一、公訴即聲請簡易判決處刑意旨略以：被告丙○○於民國98年
    10月17日20時10分許，在花蓮市○○路40號陽光網咖店中，
    因細故衍生與告訴人甲○○發生口角爭執，乃基於傷害犯意
    ，毆傷告訴人甲○○，致告訴人甲○○受有右下巴挫傷之傷
    害，因認被告涉有刑法第277條第1項之傷害罪云云。
二、按法院於審理後，認應為無罪、免訴、不受理或管轄錯誤判
    決之諭知者，法院即不應於檢察官求刑或緩刑宣告請求之範
    圍內為判決，刑事訴訟法第451條之1第4項但書第2款定有明
    文。又檢察官聲請以簡易判決處刑之案件，經法院認為有第
    451條之1第4 項但書之情形者，應適用通常程序審判之，刑
    事訴訟法第452 條分別著有明文。查公訴人認被告本件所涉
    傷害罪嫌，應為無罪之諭知（詳如後述），依上開各項規定
    ，本件即不得適用簡易程序，應改依通常程序審理之，合先
    敘明。
三、按犯罪事實應依證據認定之，無證據不得認定犯罪事實。又
    不能證明被告犯罪者，應諭知無罪之判決，刑事訴訟法第15
    4條第2項、第301條第1項分別定有明文。所謂認定犯罪事實
    之證據，係指足以認定被告確有犯罪行為之積極證據而言，
    該項證據自須適合於被告犯罪事實之認定，始得採為斷罪資
    料，如未能發現相當證據，或證據不足以證明，自不能以推
    測或擬制之方法，以為裁判之基礎；而被告否認犯罪事實所
    持之辯解，縱屬不能成立，仍非有積極證據足以證明其犯罪
    ，不能遽為有罪之認定；其以情況證據（即間接證據）斷罪
    時，尤須基於該證據在直接關係上所可證明之他項情況事實
    ，本乎推理作用足以確證被告有罪，方為合法，不得徒憑主
    觀上之推想，將一般經驗上有利被告之其他合理情況逕予排
    除；且無論直接或間接證據，其為訴訟上之證明，須於通常
    一般之人均不致有所懷疑，而得確信其為真實之程度者，始
    得據為有罪之認定，倘其證明尚未達到此一程度，而有合理
    之懷疑存在，致法院無從為有罪之確信，自應為無罪之判決
    （最高法院40年台上字第86號、30年上字第1831號、32年上
    字第67號及76年台上字第4986號判例意旨參照）。
四、證據能力部分：按被告以外之人於審判外之言詞或書面陳述
    ，除法律有規定者外，不得作為證據，刑事訴訟法第159 條
    固定有明文，惟被告以外之人於審判外之陳述，雖不符同法
    第159條之1至之4 規定，而經當事人於審判程序同意作為證
    據，法院審酌該言詞陳述或書面陳述作成時之情況，認為適
    當者，亦得為證據；又當事人、代理人或辯護人於法院調查
    證據時，知有第159條第1項不得為證據之情形，而未於言詞
    辯論終結前聲明異議者，視為有前項之同意，同法第159 條
    之5 亦定有明文。查本判決所引用之下列各項證據方法，被
    告、檢察官於本院準備程序及審判時，均表示無意見，且本
    院審酌該等證據作成之客觀情況均無不當，並無不宜作為證
    據之情事，依刑事訴訟法第159條之5之規定，認均具有證據
    能力。
五、訊據被告堅決否認有何傷害犯行，辯稱：當時伊友人賴文聖
    先與告訴人在櫃檯吵架，後來依看到告訴人先生拉住賴文聖
    ，伊就衝過去推告訴人先生，後來因為告訴人罵伊，伊與告
    訴人發生爭吵，要衝過去打告訴人時，就被林姓老闆及友人
    李佑駿（音同）拉住，沒有打到，告訴人所受之傷害並非伊
    造成的等語。
六、公訴人認被告涉有傷害罪嫌，無非被告於上揭時、地，確有
    與告訴人發生口角衝突之供述、告訴人之指訴、證人即告訴
    人之夫林德於警詢之證述、告訴人之診斷證明書及現場監
    視錄影畫面翻拍照片為主要論據。經查：
  (一)上揭事實，雖據告訴人於警詢、偵訊時指證歷歷，並提出驗
    傷診斷書1 份為佐，固堪信告訴人當時確實受有右下巴挫傷
    之傷害；惟告訴人於警詢時，陳稱：當時被告友人一直對伊
    與伊老公叫罵，後來伊在氣頭上，也在該店門口對該名男子
    叫罵，過程中被告就突然從該店衝出來毆打伊跟伊老公，當
    時一陣混亂，印象中被告係徒手直接朝伊的臉部做攻擊云云
    ；於本院簡易庭訊問時，則表示伊覺得被告不是故意，而是
    在混亂中不小心打到伊，該老闆一直有擋在被告前面，但不
    是完全擋住云云；於本院審理時，另證稱：伊當時在門口外
    被打，不知道如何被打，印象中只有看到被告手拿1 支雨傘
    ，其他伊都不清楚，因為當時伊先生擋在伊前面，被告的前
    面是乙○○（即網咖店老闆）擋住，所以伊沒有看到誰打伊
    ，（檢察官問：你是不是沒有看到丙○○出手打你？）伊不
    是很確定等語。是告訴人先後所述即有明顯不一，是否屬實
    ，已非全然無疑。
  (二)其次，證人林德於警詢時，陳稱：伊在現場，而且伊也被
    被告攻擊，被告有拉扯伊的衣服，被告當時本來要先打伊，
    但那時被告是被該店的老闆拉開，後來在一陣混亂中被告就
    出手打告訴人，伊看到被告用右手打告訴人的臉部等語；於
    本院審理時，則證稱：被告的另一個朋友口罵三字經，告訴
    人聽了不高興就回罵，該友人跟告訴人發生爭執，接著該友
    人要打告訴人，當時伊就站在旁邊，有試著勸該友人不要激
    動，這是誤會，被告就衝出來拉扯伊的衣服，乙○○當時就
    在旁邊將被告拉開，伊就與告訴人去外面，後來該友人與告
    訴人又互罵，這時被告也有一起罵，後來被告就與告訴人發
    生拉扯，乙○○也在玻璃門外面，發生拉扯後，伊就將告訴
    人拉開，乙○○將被告拉開，當時是一團混亂；伊看到被告
    的手揮到告訴人的臉，左手或右手伊不記得了，這時乙○○
    才上前拉開被告，伊才上前去拉開告訴人等語。是證人林德
    與告訴人上開所述亦不相符，且其當庭所繪製之乙○○、
    被告與告訴人當時之相關位置（即該三人均在上開網咖店玻
    璃門外，告訴人係在左前方，乙○○則在被告右前方，詳見
    本院卷），亦與現場監視錄影畫面呈現之情狀相悖（詳如後
    述），是證人林德之證述，已難遽採而為被告不利之認定
    。
  (三)又證人乙○○於本院審理時，結證稱：伊是接到店員的電話
    趕回到店裡。伊到時告訴人在店外，伊走進櫃台，告訴人就
    進來要跟伊理論，但告訴人還沒有開始講，就吵架了，告訴
    人當時走進來先跟伊說伊的店員關了她的電腦，之後告訴人
    就跟被告及他的友人互罵了。被告跟林德在玻璃門內有發
    生拉扯，伊有去把他們拉開，拉開後，林德就走到店外面
    ，也把告訴人也叫到店外面。後來被告的友人走出去跟告訴
    人互罵，伊就看到被告拿櫃台旁邊的雨傘衝出去，伊也跟著
    衝出去抓住被告的雨傘。伊是跟在被告後面追出去的，伊出
    去的時候被告跟告訴人沒有離很遠，告訴人站在騎樓與被告
    的友人互罵，被告就拿著往下拿著雨傘快走出去，伊抓住被
    告右手，被告當時位置在伊前方，伊是站在被告的側邊抓住
    被告的右手，並不是站在正中間，被告應該沒有辦法用另外
    一隻手，當時伊站在被告的側邊，伊用伊的左手去抓住被告
    拿雨傘的右手，伊與被告兩人身體是貼住的，被告的左手在
    伊胸前這邊，告訴人站在伊身後，所以被告另一隻手應該沒
    有辦法揮動，被告的左手有動，但都是碰到伊的胸腹部。伊
    緊抓住被告拿雨傘的右手以後，過一下子，大約5 分鐘左右
    警察就來了，這5 分鐘期間，被告有掙扎要去打告訴人，但
    被告沒有掙脫。（檢察官問：你於警詢稱，甲○○只是一再
    跟我理論她被毆打情事？）當時伊先接到店員的電話趕回店
    裡，告訴人就跟伊說伊的店員關她的電腦，伊就跟告訴人說
    ，伊願意賠雙倍的時間，這時告訴人就跟伊說她被打的事情
    什麼算，當時告訴人是手指被告跟他的朋友，伊當時沒有回
    應有關告訴人被打的部分，因為伊不知道該如何回應，因為
    被告跟他的朋友不是店的人，也不是伊的朋友，跟伊沒有關
    係，要伊如何處理。卷內監視錄影畫面翻拍照片之鏡頭裝在
    櫃檯正上方，鏡頭是從店內對著玻璃門。編號二的照片中黑
    色衣服的是伊，有一個很像把手，那應該就是雨傘的把手，
    編號三的照片，穿粉紅色衣服的人是被告的朋友，站在該友
    人前面的是告訴人，穿黑色短袖衣服背對穿粉紅色衣服的人
    就是伊，伊的前面就是被告，這時被告剛衝出去，而伊趕上
    把他拉住，一直到警察來之前，伊都跟被告靠得很近，手也
    一直抓住他拿雨傘的那隻手等語明確，互核與其警詢所證當
    被告與告訴人互相靠近時，伊便立即上前拉住被告，被告與
    告訴人並沒有發生肢體上之碰觸等情，以及與被告上開所辯
    大致相符，並有監視錄影畫面光碟1片及擷取列印照片7張在
    卷可稽。再者，上開光碟內容顯示：自20時9 分開始畫面呈
    現被告確有衝向告訴人，然過程中均有一身穿黑色短袖上衣
    之男子（即證人乙○○）擋在被告與告訴人之間，並一直將
    被告與告訴人隔開，20時13分26秒警員出現之情狀，業經本
    院於99年1月14 日調查時，當庭播放勘驗上開光碟（即光碟
    內檔號為「V00-0000-00-00-000000 」之檔案）屬實，亦與
    證人乙○○所證及被告所辯相符；況且，證人乙○○之身型
    （身高183公分、體重105公斤）與被告之身型（168 公分、
    70公斤）差距非微，衡情證人乙○○應可輕易控制、阻擋被
    告當時之舉動，是證人乙○○上開所證伊抓住被告持雨傘之
    右手並阻擋在被告身前，被告另一隻手無法揮動，直到警察
    來之前約5 分鐘時間，被告有掙扎，但沒有掙脫等情，自與
    常情無違，益證證人乙○○所證與事實相符，堪可採信，告
    訴人及證人林德之指證，則均無足採。
七、綜上各節，被告於上開時、地，雖確有因故與告訴人發生口
    角衝突，且有試圖毆打告訴人之舉，而告訴人亦確實受有上
    開傷害，然既有明確事證可認被告當時因遭證人乙○○攔阻
    而始終無法實際毆傷告訴人，告訴人之指訴及證人林德之
    證述亦前後相異，復與現場監視錄影畫面所呈現之實情相悖
    ，而均難以信實，自無從僅憑告訴人與被告確有口角衝突，
    而告訴人確有受傷等情，遽以推論該傷勢必定為被告毆打所
    致，並以傷害罪嫌相繩之；此外，本院綜觀卷內各項資料，
    亦無其他積極證據，足以證明被告確有公訴人所指犯行，揆
    諸前揭法例意旨及說明，本件既尚未達於通常一般之人均不
    致有所懷疑之程度，而有合理懷疑之存在，致使無從形成有
    罪之確信，即不能證明被告犯罪，自應為無罪判決之諭知。
據上論斷，應依刑事訴訟法第452條、第451條之1第4項但書第 3
款、第301條第1項，判決如主文。
本案經檢察官黃蘭雅到庭執行職務。
中    華    民    國    99    年    4     月    20    日
                  刑事第四庭    法  官  黃鴻達
以上正本證明與原本無異。
如不服本判決應於收受送達後10日內向本院提出上訴書狀，並應
敘述具體理由。其未敘述上訴理由者，應於上訴期間屆滿後20日
內向本院補提理由書(均須按他造當事人之人數附繕本)「切勿逕
送上級法院」。告訴人或被害人如對於本判決不服者，應具備理
由請求檢察官上訴，其上訴期間之計算係以檢察官收受判決正本
之日期為準。
中    華    民    國    99    年    4     月    20    日
                                書記官

司法院資訊處製作；財團法人民間司法改革基金會備份。
